臺灣新竹地方法院刑事判決
                                      111年度訴字第181號
公  訴  人  臺灣新竹地方檢察署檢察官
被      告  彭柏睿



上列被告因違反公司法案件，經檢察官提起公訴（110年偵字第1
2791號），被告於本院準備程序為有罪之陳述，經本院裁定進行
簡式審判程序獨任審理，判決如下：
    主  文
甲○○犯公司法第九條第一項前段之未實際繳納股款罪，處有期徒
刑參月，如易科罰金，以新臺幣壹仟元折算壹日。緩刑貳年，並
應於本案判決確定後壹年內向公庫支付新臺幣肆萬元。
    事  實
一、甲○○為格睿特精密有限公司（下稱格睿特公司）負責人，屬
    公司法第8條第1項所稱之公司負責人及商業會計法第4 條所
    定之商業負責人。甲○○明知公司應收之股款，股東應實際繳
    納，不得以申請文件表明收足，竟與其妻楊恬宜（所涉違反
    公司法等犯行，業由臺灣新竹地方檢察署檢察官為緩起訴處
    分確定）共同基於以不實文件表明收足股款以取得虛偽資本
    額登記、利用不正當方法使會計事項發生不實結果及使公務
    員登載不實之犯意聯絡，由楊恬宜先於民國109年12月24日
    將新臺幣（下同）200萬元現金匯入甲○○所申請之華南銀行
    帳號000000000000號帳戶，復於翌(25)日自上開帳戶匯款20
    0萬元至格睿特公司籌備處所申設之華南銀行帳號000000000
    000號帳戶，用以虛偽表示格睿特公司已收足股東所繳納股
    款之外觀，續由甲○○製作不實之股東繳納現金股款明細表及
    資本額變動表，表明格睿特公司確已收足上開資本額，再委
    託不知情之會計師呂佳盈查核簽證，而於109年12月27日出
    具資本額查核報告書完成驗資，並檢附股東繳納現金股款明
    細表及會計師資本額查核報告書等申請文件，向主管機關經
    濟部中部辦公室申請辦理公司設立登記，並由經濟部中部辦
    公室於110年1月5日日核准設立登記並發給公司執照，以此
    方式使不知情之承辦公務員將該不實繳納股款事項登載在職
    務上所掌之公司登記簿，足生損害於經濟部中部辦公室就公
    司登記管理之正確性。楊恬宜則早於會計師驗資完成後之翌
    日即109年12月28日，自格睿特公司籌備處華南銀行帳戶，
    將上開股款200萬元轉匯至自己所經營之慧霖科技有限公司
    （下稱慧霖公司）華南銀行帳號000000000000號帳戶。
二、案經法務部調查局新竹縣調查站報請臺灣新竹地方檢察署檢
    察官偵查起訴。
    理  由
一、本件被告甲○○所犯之罪，並非法定刑為死刑、無期徒刑或最
    輕本刑3 年以上有期徒刑之罪，亦非高等法院管轄第一審之
    案件，而被告於準備程序進行中就被訴事實已為有罪之陳述
    ，經本院告知簡式審判程序之旨，並聽取檢察官及被告之意
    見後，本院乃依刑事訴訟法第273 條之1 第1 項規定，裁定
    進行簡式審判程序，合先敘明。
二、訊據被告就上開犯行於偵查中、本院準備及簡式程序時均坦
    承不諱（見偵卷第67-67頁反面；本院卷第23頁、第26頁）
    ，並有證人楊恬宜於警詢及偵查中之證述可佐（見偵卷第19
    -22頁、第67頁反面），復有華南銀行活期性存款憑條、取
    款憑條、經濟部110年1月5日經授中字第11033004820號函暨
    所檢附之格睿特公司股東同意書、有限公司設立登記表及資
    本額查核報告書、經濟部商工登記公示資料查詢服務網頁列
    印資料、華南商業銀行股份有限公司110年4月13日營清字第
    1100010660號函暨所檢附之被告、格睿特公司及慧霖公司之
    華南銀行帳戶交易明細在卷可參(見偵卷第11頁、第13-18頁
    、第35頁、第41-43頁反面)，足認被告之自白與事實相符，
    本件犯行至堪認定，應依法論科。
三、核被告所為，係犯公司法第9條第1項前段之未實際繳納股款
    罪、商業會計法第71條第5款之利用不正當方法致使會計事
    項發生不實結果罪、刑法第214條之使公務員登載不實文書
    罪。公訴意旨認被告係犯商業會計法第71條第5款利用不正
    當方法致使「財務報表」發生不實結果罪，容有誤會，惟此
    僅屬同款之不同犯罪型態，尚毋庸變更起訴法條，附此敘明
    。被告利用不知情之呂昌綿會計師遂行前揭犯行，為間接正
    犯。被告以一行為觸犯上開數罪名，為想像競合犯，應依刑
    法第55條之規定，從一重之公司法第9條第1項前段之未繳納
    股款罪處斷。被告與楊恬宜就上開犯行，俱有犯意聯絡、行
    為分擔，應論以共同正犯。
四、爰審酌被告身為格睿特公司之負責人，明知公司應收之股款
    ，股東應實際繳納，竟於會計師驗資完成後，隨即將應收股
    款領回，而以不實申請文件表明收足，違背公司資本充足原
    則，影響主管機關對於公司管理之正確，亦影響社會經濟交
    易安全，所為殊值非難；惟念及被告犯後坦承犯行，態度尚
    可，兼衡其自承教育程度為大學肄業，案發迄今均擔任格睿
    特公司負責人，已婚，有1名未成年子女，現與家人同住，
    經濟狀況小康，暨本件犯罪動機、情節等一切情狀，量處如
    主文所示之刑，並諭知易科罰金之折算標準。
五、查被告前未曾因故意犯罪受有期徒刑以上刑之宣告，有臺灣
    高等法院被告前案紀錄表1 份存卷為憑，其因一時失慮致罹
    刑典，經此偵審程序之教訓後，應能知所警惕，信無再犯之
    虞，本院因認其所受宣告之刑以暫不執行為適當，爰依刑法
    第74條第1項第1款之規定，併予宣告緩刑如主文所示，以勵
    自新。惟為使被告日後戒慎其行，故再併依同條第2 項第4 
    款之規定，命其應自本判決確定之日起1年內向公庫支付4萬
    元。倘被告違反上開規定應行之負擔情節重大者，依刑法第
    75條之1 第1 項第4 款之規定，其緩刑之宣告仍得由檢察官
    向本院聲請撤銷緩刑之宣告，特此敘明。  
據上論斷，依刑事訴訟法第273 條之1 第1 項、第299 條第1 項
前段，判決如主文。
本案經檢察官洪期榮提起公訴，檢察官黃嘉慧到庭執行職務。
中    華    民    國   111    年    3   月    31    日
                  刑事第六庭  法  官  林涵雯
以上正本證明與原本無異。
如不服本判決應於收受本判決後20日內向本院提出上訴書狀，上
訴書狀應敘述具體理由。上訴書狀未敘述上訴理由者，應於上訴
期間屆滿後20日內補提理由書狀於本院(均須按他造當事人之人
數附繕本 )「切勿逕送上級法院」。 
中　　華　　民　　國　　111 　年　　3 　　月　　31　　日
                              書記官  林汶潔
附錄本案論罪科刑法條：
公司法第9條
公司應收之股款，股東並未實際繳納，而以申請文件表明收足，
或股東雖已繳納而於登記後將股款發還股東，或任由股東收回者
，公司負責人各處五年以下有期徒刑、拘役或科或併科新臺幣五
十萬元以上二百五十萬元以下罰金。
有前項情事時，公司負責人應與各該股東連帶賠償公司或第三人
因此所受之損害。
第一項經法院判決有罪確定後，由中央主管機關撤銷或廢止其登
記。但判決確定前，已為補正者，不在此限。
公司之負責人、代理人、受僱人或其他從業人員以犯刑法偽造文
書印文罪章之罪辦理設立或其他登記，經法院判決有罪確定後，
由中央主管機關依職權或依利害關係人之申請撤銷或廢止其登記
。